臺灣嘉義地方法院刑事判決　　　　　　 96年度簡上字第293號
上　訴　人
即　被　告　甲○○
上列上訴人即被告因詐欺案件，不服本院嘉義簡易庭民國96年9
月20日96年度嘉簡字第1511號第一審刑事簡易判決（聲請簡易判
決處刑案號：臺灣嘉義地方法院檢察署96年度偵字第6318號），
提起上訴，本院管轄第二審之合議庭判決如下：
    主  文
上訴駁回。
    事  實
一、甲○○基於幫助詐欺取財之犯意，於民國（下同）96年3、4
    月間某日晚上9時30分許，在嘉義市○○路110號該址，將其
    前所申設（92年3月29日申設）之嘉義文化路郵局（局號：
    0000000號）帳號：0000000號帳戶（以下簡稱系爭帳戶）之
    存摺及提款卡交給姓名年籍不詳綽號「阿勇」之成年男子使
    用，並告知提款卡密碼。嗣「阿勇」或與其有詐欺取財之犯
    意聯絡者，遂意圖為自己不法所有，基於詐欺取財之犯意，
    於96年5月25日某時，致電乙○○，佯稱抽中「國揚電器公
    司」在臺中大都會公園所舉辦之愛心義賣活動三獎新台幣（
    下同）105萬元，需捐款予慈善機構，使乙○○因此陷於錯
    誤，旋依指示於同日上午10時25分，前往臺北縣永和市○○
    路○段97號（臺灣銀行永和分行）以現金匯款之方式匯款8萬
    3 千元至系爭帳戶（聲請簡易判決處刑書誤載為以提款機轉
    帳）。嗣因乙○○發覺受騙，經報警處理而循線查獲。
二、案經乙○○訴由嘉義市警察局第二分局報請灣嘉義地方法院
    檢察署檢察官偵查聲請簡易判決處刑。
    理  由
一、程序部分：
(一)、對於簡易判決有不服者，得上訴於管轄之第二審地方法院合
    議庭，又第1項之上訴，準用第3編第1章及第2章除第361條
    以外之規定，又被告經合法傳喚，無正當之理由不到庭者，
    得不待其陳述，逕行判決，刑事訴訟法第455條之1第1項、
    第3項、第371條分別定有明文。
(二)、查本件被告甲○○於96年11月19日收受本院之審理傳票，有
    本院送達證書1紙在卷足憑（本院卷第21頁），惟被告於96
    年12月14日上午9時30分點呼開庭時，被告無正當之理由不
    到庭應訊，爰依上開規定，不待其陳述，逕行判決。
二、證據能力部分：
(一)、關於證人即被害人乙○○（以下均以證人稱之）於審判外之
    陳述（警卷第7頁）：
１、按被告以外之人於審判外之陳述，雖不符前4條之規定，而
    經當事人於審判程序同意作為證據，法院審酌該言詞陳述或
    書面陳述作成時之情況，認為適當者，亦得為證據，刑事訴
    訟法第159條之5第1項定有明文。
２、查證人即被害人乙○○於警詢時之陳述，固屬被告以外之人
    於審判外之陳述，且不符刑事訴訟法第159條之1至第159條
    之4該4條之規定，惟因當事人於審判程序同意作為證據，有
    本院96年11月14日準備程序筆錄1份在卷足憑（本院卷第15
    頁），本院審酌該言詞陳述作成時之情況，並無證明力明顯
    過低，或該證據係違法取得之情，以之為證據並無不當，爰
    依上開規定，將證人即被害人乙○○於警詢時之陳述，作為
    論罪之證據使用。
(二)、關於嘉義文化路郵局歷史交易清單：
１、按銀錢業者依據過去帳戶往來之存、提款紀錄資料，作成之
    證明文書，該證明文書之製作者，對於過去特定時日或期間
    之存、提款事實，固無個人之見聞認識，而證明文書，亦非
    存、提款事件當時或甫發生後所製作，惟此文書實際上係根
    據經辦存、提款業務者本於其個人之見聞，於事件當時或甫
    發生後，按經常之作業程序所作成之存、提款紀錄資料而製
    作者，除顯有不可信之情況外，依刑事訴訟法第159條之4第
    2款規定，應具有證據能力（最高法院95年度台上字第3402
    號判決參照）。
２、查系爭嘉義文化路郵局歷史交易清單，乃金融機構業者依據
    過去帳戶往來之存、提款紀錄資料，作成之文書，乃係於通
    常業務過程中不間斷，有規律而準確之記載，該部分紀錄係
    完成於業務終了前後，無預見日後可能會被提供作為證據之
    偽造動機，其虛偽之可能性小，何況如讓製作者以口頭方式
    於法庭上再重現過去之事實或數據亦有困難，而具有一定程
    度之不可代替性，參諸前開說明，該紙嘉義文化路郵局歷史
    交易清單，應具有證據能力，得作為證據使用。
三、被告不爭執及辯解如下：
(一)、訊據被告對於下列各點均無異詞：
１、嘉義文化路郵局（局號：0000000號）帳號：0000000號帳戶
    係伊於92年3月29日所申請使用。
２、96年3、4月間某日晚上9時30分許，在嘉義市○○路110號該
    址，將系爭帳戶及提款卡交給姓名年籍不詳綽號「阿勇」之
    成年男子使用，並告知密碼。
３、證人乙○○於96年5月25日某時，接獲不詳人士之詐騙電話
    ，佯稱抽中「國揚電器公司」在臺中大都會公園所舉辦之愛
    心義賣活動三獎105萬元，需捐款予慈善機構為由，使證人
    乙○○因此陷於錯誤，旋依指示於同日上午10時25分，前往
    臺北縣永和市○○路○段97號（臺灣銀行永和分行）以現金
    匯款之方式匯款8萬3千元至系爭帳戶。
４、96年4月27日時，系爭帳戶之結存金額為零元。
(二)、被告矢口否認有幫助詐欺取財之犯行，辯稱：伊僅係將系爭
    帳戶交予綽號「阿勇」之人，但不知「阿勇」借用系爭帳戶
    之目的為何云云。
四、認定犯罪事實所憑之證據及其認定之理由：
(一)、證人乙○○於警詢時證稱，我於96年5月25日某時，接獲不
    詳人士之詐騙電話，佯稱抽中「國揚電器公司」在臺中大都
    會公園所舉辦之愛心義賣活動三獎105萬元，需捐款予慈善
    機構為由，使我因此陷於錯誤，旋依指示於同日上午10時25
    分，前往臺北縣永和市○○路○段97號（臺灣銀行永和分行
    ）以現金匯款之方式匯款8萬3千元至系爭帳戶等語（警卷第
    7頁、第8頁）。
(二)、證人乙○○確有於96年5月25日上午10時25分許，匯款8萬3
    千元至系爭帳戶乙節，亦有客戶歷史交易清單、臺灣銀行匯
    出匯款回條聯各1紙在卷足憑（警卷第11頁、第12頁）。
(三)、系爭帳戶確係被告於92年3月29日間申請使用乙節，亦有客
    戶歷史交易清單1紙在卷足佐（警卷第11頁）。
(四)、至於被告固辯稱，伊僅係將系爭帳戶交予綽號「阿勇」之人
    ，但不知「阿勇」借用系爭帳戶之目的為何云云，惟查：
１、被告對於上開犯罪事實業於檢察官96年8月21日偵訊時（偵
    卷第5頁），96年10月9日所具提之上訴狀中（本院卷第3頁
    ）認罪坦承在卷。
２、申設金融機構帳戶，並無何限制，綽號「阿勇」之人為何要
    無端向被告借用系爭帳戶？又被告豈不知要考量借用帳戶之
    風險，於借用前詢問借用之目的？
３、被告於警詢時供稱，伊不知綽號「阿勇」之真實姓名，現亦
    無法聯絡到阿勇（警卷第3頁）。可見，被告與綽號「阿勇
    」2 人間，應不甚熟識，則為何被告要無端借用系爭帳戶予
    一不熟識之人？其豈不知金融機構帳戶有強烈之專屬性，且
    易為他人供作犯罪之工具？
４、小結：被告事後翻異前詞，所辯顯與常情有違，不足採信。
(五)、綜上所述，本件事證明確，被告犯行洵堪認定，應予依法論
    科。
四、適用之法律：核被告所為係犯幫助實行刑法第339條第1項之
    詐欺取財罪，爰依刑法第30條第2項之規定，減輕其刑。
五、駁回上訴之理由：本案經本院審理結果，認原審以上訴人即
    被告罪證明確，因而援引刑事訴訟法第449條第1項前段、第
    454條第2項，刑法第30條，第339條第1項、刑法第41條第1
    項前段，刑法施行法第1條之1第1項、第2項前段等規定，以
    被告幫助犯詐欺取財罪，量處有期徒刑2月，並諭知易科罰
    金之折算標準，其認事、用法及量刑均無不當，應予維持，
    被告提起上訴，飾詞否認，為無理由，自應駁回其上訴。
據上論斷，依刑事訴訟法第455條之1第1項、第3項、第371條、
第368條，判決如主文。
本案經檢察官陳慧玲到庭執行職務
中　　華　　民　　國　　96　　年　　12　　月　　28　　日
                  刑事第五庭  審判長  法　官　林信旭
                                      法  官  洪嘉蘭
                                      法  官  張道周
上列正本證明與原本無異。
本件不得上訴。
中　　華　　民　　國　　96　　年　　12　　月　　28　　日
                                      書記官  賴琪玲
